【裁判字號】    97,交聲,1517
【裁判日期】    971202
【裁判案由】    違反道路交通管理處罰條例聲明異議
【裁判全文】
臺灣士林地方法院交通事件裁定        97年度交聲字第1517號
原處分機關  臺北市交通事件裁決所
異  議  人
即受處分人  乙○○
上列異議人即受處分人因違反道路交通管理處罰條例案件，對於
臺北市交通事件裁決所於民國97年7 月25日原處分（案號：北市
裁催字第裁22-A00WBB641號），聲明異議，本院裁定如下：
    主  文
異議駁回。
    理  由
一、按汽車駕駛人迴車時，在設有禁止迴車標誌者之路段迴車者
    ，處新臺幣（下同）600 元以上1,800 元以下罰鍰；並記違
    規點數1 點，道路交通管理處罰條例第49條第2 款、第63條
    第1 項第1 款定有明文。
二、原處分意旨略以：本件異議人即受處分人乙○○，於民國97
    年4 月16日上午7 時27分許，駕駛車牌號碼DN-6803 號自用
    小客車，行經敦煌路80巷口時，在設有禁止迴轉標誌路段違
    規迴轉，為臺北市政府警察局大同分局交通分隊執勤員警攔
    查舉發，原處分機關爰依道路交通管理處罰條例第49條第2
    款、第63條第1 項第1 款規定，處罰鍰1,800 元並記違規點
    數1點等語。
三、異議意旨略以：交通裁決書舉發伊於上述時、地違規事實，
    經伊再三確認，認有疑義之處：裁決書舉發地點，曖昧敘述
    模糊不清；又依舉發條例，公務員執法作業時，公文塗改及
    裁決書塗改是否兼具法令效用；再者告發舉例是否有違規照
    片存證或當事人簽名，因舉發過程有缺失造成伊精神壓力及
    不便；以及伊實際上沒有行經該路段，亦未當場簽收違規通
    知單，為此不服故提出聲明異議云云。
四、經查：
  (一)異議人上開違規事實，有臺北市政府警察局舉發違反道路交
    通管理事件通知單1 紙、現場採證照片2 張附卷可稽，並經
    證人即現場舉發本件違規之臺北市政府警察局大同分局交通
    分隊警員甲○○到庭證稱：敦煌路80巷口路口西往東有設置
    禁止迴轉，早上是7 時至9 時，下午係5 時至7 時禁止迴轉
    ，異議人在97年4 月16日上午7 時26分駕駛車牌號碼DN-680
     3之自小客車行經該路段，西向西違規迴轉，伊當時在該地
    執勤，當場依法攔查告發取締，且當時只有1 輛車迴轉，伊
    不可能誤認，又伊開單時有請異議人出示駕照及行照，再用
    電腦輸入通知單上，然後讓異議人簽收，伊也有留存違規通
    知單之存根聯等語明確（見本院卷97年11月19日訊問筆錄第
    2 頁）。經核證人甲○○係就案發當日親身經歷之舉發經過
    作證，所證內容，就其目擊異議人違規情節及舉發經過敘述
    詳確，顯非一般憑空捏造證詞可擬，且證人與異議人原不相
    識，2 人間並無怨恨仇隙，故證人要無設詞誣陷異議人違規
    ，進而招致偽證重罪之可能及必要，是其證詞應屬可信。參
    以證人係依法令負責交通勤務，則以一般執勤員警之專業訓
    練而言，對於該等職務上事項之觀察程度自遠較一般人更為
    專注，於客觀合理判斷異議人於禁止迴轉路段迴車時有易生
    危害之情形予以攔停，查證身分後制單舉發，衡情當無誤認
    異議人違規事實之虞。
  (二)至本件異議人辯稱：伊沒有行經那個路段，也沒有當場簽收
    違規通知單云云。惟本件異議人既經證人當場攔查舉發，違
    規事實明確詳如前述，業經證人依相關程序告知異議人權利
    並令其簽名，有該舉發違反道路交通管理事件通知單及存根
    聯影本各1 紙在卷可憑，核無違誤。況對照該舉發違反道路
    交通管理事件通知單存根聯影本，與異議人聲明異議狀及本
    院97年11月5 日、11月19日、11月25日訊問筆錄欄末所留存
    之簽名，足見上開簽名均屬一致，其筆劃、筆順並無不同，
    可證本件舉發通知單即異議人本人所親簽，益徵異議人違犯
    本件違規行為，至為灼然，異議人所辯該簽名並非其親簽云
    云，顯不足採。
  (三)又異議人辯稱：裁決書舉發地點，曖昧敘述模糊不清，其塗
    改是否兼具法令效力云云。再查，違反道路交通管理事件之
    裁決，應參酌舉發違規事實、違反情節、稽查人員處理意見
    及受處分人陳述，依基準表裁處，不得枉縱或偏頗，違反道
    路交通管理事件統一裁罰基準及處理細則第43條第1 項亦定
    有明文。本件係因異議人不服舉發事實，向主管機關即臺北
    市交通事件裁決所陳述意見並等候裁決，惟臺北市交通事件
    裁決所經程序審核、事實查證後，其認異議人上開違規事實
    明確，依法裁決，既以保障當事人陳述之權利，亦不致使異
    議人受有不利益之裁決；且道路交通管理處罰條例科處行政
    罰事件，依據公法爭議之舉證責任分配法則，固應先由行政
    機關就其業已履踐相關正當法律程序，以及人民應受處罰之
    客觀違反法令行為，負證明之責，異議人就行政機關已為相
    當證明之前開事項，若主張欠缺主觀歸責條件或為其他抗辯
    ，亦須就其所辯提出反證。本件衡諸前開證人到庭證述、違
    規通知單存根聯影本1 紙及現場採證照片2 張，堪認異議人
    違規迴轉事實明確，異議人如無法就該執勤員警之舉發可能
    錯誤，提出相關證據以供調查，則執勤警員基於維護交通秩
    序、公眾安全職責所為之舉發，自應受合法、正確之推定。
    至臺北巿交通事件裁決所裁決書雖就違規地點以文字書寫方
    式補充，惟此並不影響前開裁決書之決定，亦甚明確。是異
    議人前開所辯，尚難認有理由。
五、綜上所述，本件異議人確有駕駛上開車輛，行駛於上揭時、
    地，在設有禁止迴轉標誌路段違規迴轉，經交通勤務警察開
    單告發之違規事實。原處分機關依據道路交通管理處罰條例
    第49條第2 款、第63條第1 項第1 款規定，對異議人裁處罰
    鍰1,800 元並記違規點數1 點，其認事用法並無違誤，核無
    不當。本件異議為無理由，應予駁回。
據上論斷，應依道路交通案件處理辦法第19條，裁定如主文。
中    華    民    國    97    年    12    月    2    日
                  交通法庭法  官  劉育琳
以上正本證明與原本無異。
如不服本裁定應於裁定送達後5 日內向本院提出抗告狀。
                          書記官  陳淑琪
中    華    民    國    97    年    12    月    2     日


司法院資訊處製作；財團法人民間司法改革基金會備份。
